【裁判字號】    97,交聲,951
【裁判日期】    971024
【裁判案由】    交管條例聲異
【裁判全文】
臺灣板橋地方法院交通事件裁定         97年度交聲字第948號
原處分機關  交通部公路總局臺北區監理所板橋監理站
異  議  人
即受處分人  甲○○
上列異議人即受處分人因違反道路交通管理處罰條例案件，對於
交通部公路總局臺北區監理所板橋監理站97年5 月8 日所為之三
處分（原處分案號：板監裁字第裁41-AEW758324號、第裁41-AEW
758325號、第裁41-AEW758326號），聲明異議，本院裁定如下：
    主  文
異議均駁回。
    理  由
一、本件聲明異議意旨略以：異議人即受處分人甲○○騎乘機車
    行經為警舉發違規時地時，係於綠燈右轉，且右轉後並無看
    到有何警察執勤，再者異議人右轉後就直行到德明財經科技
    大學，亦無迴轉，本件警員舉發違規情節與事實顯有出入，
    此外本件警員逕行舉發均無照片可證，且於六分鐘內連續舉
    發本件三件違規，動機可議，於法亦有不合，爰就本件三處
    分提出聲明異議云云。
二、按汽車駕駛人，行經有燈光號誌管制之交岔路口紅燈右轉者
    ，處新臺幣六百元以上一千八百元以下罰鍰；又汽車駕駛人
    ，駕駛汽車有違反本條例之行為，經交通勤務警察或依法令
    執行交通稽查任務人員制止時，不聽制止或拒絕停車接受稽
    查而逃逸者，除按各該條規定處罰外，處新臺幣三千元以上
    六千元以下罰鍰；又汽車駕駛人迴車時，在設有禁止迴車標
    誌或劃有分向限制線、禁止超車線或禁止變換車道線之路段
    迴車者，處新臺幣六百元以上一千八百元以下罰鍰；又汽車
    駕駛人，違反道路交通管理處罰條例第53條、第60條第1 項
    、第49條規定者，除依原條款處罰鍰外，並予各記違規點數
    三點、一點、一點，道路交通管理處罰條例第53條第2 項、
    第60條第1 項、第49條第2 款、第63條第1 項第1 款、第3
    款分別定有明文。
三、查本件異議人即受處分人甲○○，於民國97年3 月29日上午
    8 時16分至17分許，騎乘車號HQW-806 號重型機車，沿臺北
    市內湖區○○○道往內湖路2 段179 巷行駛，至與內湖路2
    段179 巷設有燈光號誌管制之交岔口時，遇紅燈逕行右轉駛
    入內湖路2 段往環山路3 段方向行駛，經交通勤務警察於內
    湖路2 段179 巷53號前（舉發單載為「59號前」）取締交通
    違規，指揮其靠邊停車接受稽查，其又拒絕接受稽查，旋即
    在在上開警察執勤地點前2 公尺處，逕自騎乘機車迴轉跨越
    該路段雙黃線反向加速駛去等違規事實，業經臺北市政府警
    察局內湖分局函覆查報屬實，有該分局97年4 月25日北市警
    內分交字第09730782800 號書函在卷可稽。異議人雖具狀辯
    稱上開意旨云云，然此復經證人即舉發警員陳世章到庭結證
    稱：當天伊是執行97年3 月29日上午6 點到9 點的巡邏勤務
    ，伊是騎警用機車，於8 點到8 點半，在內湖路2 段179 巷
    碧湖新村前，定點執行路檢及取締交通違規勤務，當時於8
    點16分左右，有一部機車從金龍隧道口紅燈右轉內湖路2 段
    179 巷，伊就於內湖路2 段179 巷53號前，向前到路中央準
    備要將機車攔到旁邊，伊當時有鳴笛及用指揮棒指揮該機車
    靠路旁，可是該部機車離伊約2 公尺左右就迴轉，迴轉地點
    剛好是黃線雙實線路段，迴轉後從內湖路2 段179 巷口就騎
    走了，該機車騎士是男性，離伊距離不遠，所以車牌號碼看
    得很清楚，伊就請派出所同仁查詢該車的車籍資料，等9 點
    還所後才逕行舉發，伊都是對違規者有明顯看到車牌才會逕
    行舉發，如果未看到車牌就不會舉發，且逕行舉發違規並沒
    有什麼績效等語明確（見本院97年7 月2 日訊問筆錄），並
    提出現場簡圖及照片佐證其說，衡諸舉發警員與異議人素不
    相識，亦無怨隙，其執行公務舉發異議人違規，自無故意誣
    陷之理，且依其上述所在位置，當可清楚辨識違規車輛，應
    無誤認之情。至異議人雖指稱警員對其本件三件違規舉發並
    無採證照片直接證明云云，惟依上述警方舉發單位函陳所示
    及舉發警員證述之情節，可見異議人三件違規行為係於二分
    鐘內瞬間接續發生即逝，按諸常情事理，除舉發警員親眼目
    睹外，自當不及有何具體採證行為，於此情狀下，顯難要求
    舉發警員提出何具體採集之事證，且稽之上情，舉發警員雖
    於異議人瞬間接續違規時無法及時以具體方式採證，然依上
    述論證勾稽，參互印證，已足堪認異議人確有本件三件之違
    規行為無訛。另異議人指稱：本件警員於六分鐘內連續舉發
    本件三件違規，依違反道路交通管理事件統一裁罰基準及處
    理細則第13條第3 項（聲明異議狀誤載為「第12條第3 項」
    ）規定，於法不合云云，惟按違反道路交通管理事件統一裁
    罰基準及處理細則第13條第3 項係規定「逕行舉發汽車行車
    速度超過規定之最高速限或低於規定之最低速度或有本條例
    第三十三條第一項、第二項之情形，其違規地點相距六公里
    以上、違規時間相隔六分鐘以上或行駛經過一個路口以上，
    得連續舉發。但其違規地點在隧道內者，不受時間或距離之
    限制。」，此規定係依道路交通管理處罰條例第85條之1 第
    2 項之規定而來，核與異議人本件三件違規事實情形相異，
    顯無上開規定適用之餘地，再者本件異議人三件違規，係不
    同之違規行為，亦非異議人所指稱係同一違規行為，依上所
    述，異議人上開所辯理由，容有誤認，自亦不足據為異議人
    有利之處分。綜上所述，異議人上開所辯，均不足採。從而
    ，原處分機關據以援引上開規定，就其紅燈右轉部分，裁處
    罰鍰新臺幣六百元，並記違規點數三點，次就其拒絕停車接
    受稽查而逃逸部分，裁處罰鍰新臺幣三千元，並記違規點數
    一點，再就其在劃有分向限制線路段迴車部分，裁處罰鍰新
    臺幣九百元，並記違規點數一點，均無不當。本件異議均為
    無理由，應均予駁回。
四、據上論斷，應依道路交通案件處理辦法第19條，裁定如主文
    。
中    華    民    國    97    年    10    月    24    日
                        交通法庭  法  官  彭  全  曄
以上正本證明與原本無異
如不服本裁定應於送達後5日內向本院提出抗告狀
                                  書記官  林  怡  秀
中    華    民    國    97    年    10    月    24    日


司法院資訊處製作；財團法人民間司法改革基金會備份。
